臺灣彰化地方法院刑事判決　　　　　　　　94年度訴字第91號
公　訴　人　臺灣彰化地方法院檢察署檢察官
被　　　告　丁○○　男　49歲.
選任辯護人　張崇哲律師
　　　　　　江彗鈴律師
上列被告因違反毒品危害防制條例案件，經檢察官提起公訴（93
年度偵字第8579號），本院判決如下：
    主  文
丁○○共同連續販賣第一級毒品，累犯，處無期徒刑，褫奪公權
終身；扣案供販賣海洛因所用之塑膠分裝袋壹捆、封口機壹臺、
監視器貳個及未扣案之監視器壹個，均沒收，其中未扣案之監視
器壹個，如不能沒收時，應追徵其價額；因販賣海洛因所得新臺
幣陸仟元，沒收，如全部或一部不能沒收時，以其財產抵償之。
    事  實
一、丁○○前有妨害自由、傷害等前案紀錄，最近一次於民國81
    年間因違反肅清煙毒條例案件，經本院判處有期徒刑3年2月
    ，上訴後，再經臺灣高等法院臺中分院駁回上訴確定，又於
    83年間再因違反肅清煙毒條例案件，經臺灣臺中地方法院判
    處有期徒刑3年1月，上訴後，再經臺灣高等法院臺中分院撤
    銷撤原判決，判處有期徒刑3年1月確定，以上二罪入監接續
    執行後，於85年5月30日縮短刑期假釋出獄，假釋期間付保
    護管束，保護管束期間至89年5月24日屆滿未經撤銷假釋視
    為執行完畢。詎猶不思悔改，與其兒子戊○○（未經檢察官
    提起公訴）均明知海洛因業經毒品危害防制條例列為第一級
    毒品管制，不得非法販賣，竟共同基於意圖販賣毒品海洛因
    以賺取差價牟利之概括犯意聯絡，以渠等位於彰化縣永靖鄉
    光雲村光雲巷68弄21號之住處作為與購毒者交易毒品之地點
    ，先於不詳時地向姓名年籍不詳之成年男子購入海洛因後，
    再利用上址住處大門之鐵門下方預留之孔洞，由購毒者至該
    址先敲鐵門示意，再將欲購買毒品之金額由前開孔洞遞入，
    丁○○及戊○○則透過設置於屋外之3 支監視器，確認購毒
    者之身分無疑，並確定自孔洞遞入之金額無誤後，再將毒品
    自前開孔洞遞出，以此方式連續販賣第一級毒品海洛因予乙○○、庚○○及甲○○共五次，交易時間及金額分別為：
    (1)乙○○，於93年9月某日以新臺幣（下同）1,000元購得海
    洛因1包，另又於93年10月26日以2,000元購得海洛因1包；
    (2)庚○○於93年11月9日，以1, 000元購得海洛因1包；(3)甲○○分別於93年11月9日及該日前之11月間某日，各以1,000
    元購得海洛因各1包（該三人施用毒品部份已分別經法院另
    案審判）。嗣因乙○○於93年10月26日為警查獲時供陳毒品
    係向丁○○購買，彰化縣警察局員林分局警員林俊強、楊瑞
    益乃於93年11月9日至前開彰化縣永靖鄉光雲村光雲巷68弄
    之三合院勘查，因而分別於該日下午2時20分及2時30分在該
    處三合院查獲甫以前開方式向丁○○或戊○○購得第一級毒
    品海洛因之庚○○、甲○○，並分別在該二人身上扣得渠二
    人甫購得之第一級毒品海洛因各1包（淨重均為0.17公克）
    ；嗣於翌日即93年11月10日下午3時30分許，經警持本院核
    發之搜索票至前址進行搜索，而扣得供販毒所用之塑膠分裝
    袋1捆（包括大、中、小三種尺寸之夾鏈袋）、封口機1臺及
    監視器2個。
二、案經彰化縣警察局員林分局報告臺灣彰化地方法院檢察署檢
    察官偵查起訴。
    理  由
一、按被告以外之人於審判外之言詞或書面陳述，除法律有規定
    者外，不得作為證據，刑事訴訟法第159條第1項固定有明文
    。惟被告以外之人於偵查中向檢察官所為之陳述，除顯有不
    可信之情況者外，得為證據；又被告以外之人於檢察事務官
    、司法警察官或司法警察調查中所為之陳述，與審判中不符
    時，其先前之陳述具有較可信之特別情況，且為證明犯罪事
    實存否所必要者，得為證據。同法第159條之1第2項、159條
    之2分別定有明文。則被告以外之人審判外之陳述原則上固
    無證據能力，惟尚非無例外，刑事訴訟法第159條之1至159
    條之5即是法定例外有證據能力之情形，蓋刑事訴訟法第159
    條之立法目的，在保障被告之對質詰問權，使被告得對於不
    利於己之證述在法官面前加以質疑、挑戰，惟倘法院已賦予
    被告行使對質詰問權之權利，然被告放棄其權利，或證人因
    特殊事由無法到庭，或因其他因素導致證人於審判中之證述
    可認是不實時，便須例外賦予證人審判外之陳述證據能力，
    以利法院在合於程序正義之保障下，儘可能發現真實；是就
    證人於審判外之陳述是否有證據能力，應分別其情形加以判
    斷。本件辯護人辯以：證人甲○○、庚○○、乙○○警詢中
    之證述為審判外之陳述，應無證據能力等語。查：證人庚○○於本院審理中之證述與其於警詢中之供述不符，本院審酌
    其於製作警詢筆錄時，錄音曾經中斷，且中斷後就有關向被
    告購買毒品過程之筆錄內容無明顯製作筆錄之電腦鍵盤聲，
    且問答時間密接，筆錄上記載之詢問時間為40分鐘，但錄音
    時間僅16分20秒，時間差距過大等情（參本院94年5月19日
    審判筆錄第45、46頁之證人庚○○警詢光碟勘驗結果），認
    證人庚○○警詢證述之詢問過程既有前揭瑕疵，即難謂有較
    可信之情形，應不具證據能力；另證人乙○○於本院審理中
    之證述與警詢中之證述亦不相符，本院審酌證人即共犯戊○○於警詢後曾找證人乙○○就本案作證之事表示關心（此部
    分業據證人乙○○及證人即員警林俊強於本院審判中證述明
    確，參94年5月19日審判筆錄第17頁、94年5月17日審判筆錄
    第20頁）等情，認證人乙○○於警詢證述時尚未受戊○○干
    擾影響，有較可信之情形，有證據能力；而證人甲○○於警
    詢及本院審理中證述之情節大致相符，且於本院審理中被告
    （及辯護人）已享有對該證人之對質詰問權，倘認其警詢所
    述與事實不符，均得加以彈劾辯明，況證人甲○○於本院審
    理中已證稱警詢筆錄都是依照其自己之意思陳述（參本院94
    年5 月17日審判筆錄第71頁），是應認其於警詢中之證述有
    證據能力；又本院審酌證人甲○○、庚○○、乙○○、戊○○、己○○、林俊強、江瑞章偵查中之證述均經具結，有各
    該證人之結文在卷可憑，且無顯有不可信之情形，爰依刑事
    訴訟法第159 條之1 第2 項之規定，認均有證據能力，合先
    敘明。
二、訊據被告丁○○固不否認居住於彰化縣永靖鄉光雲村光雲巷
    68弄21號，其住處外設置有監視器、大門之鐵門下方有一足
    供傳遞物品孔洞及搜索時扣得塑膠分裝袋1捆（包括大、中
    、小三種尺寸之夾鏈袋）、封口機1臺及監視器2個之事實，
    惟矢口否認有何販賣海洛因毒品之犯行，辯稱：監視器係伊
    在監時其伊子戊○○為防竊所裝設，前開扣案物係伊女兒己○○所有，鐵門下有活動鐵板及洞孔係大門位於斜坡上，如
    此設計開門才不會卡住，且伊於93年11月9日上午即前往彰
    化縣社頭鄉找綽號「白煙」之友人丙○○，迄當日晚上11時
    許才返家，庚○○、甲○○所稱購買毒品之時間伊根本未在
    家，伊未販毒云云；辯護人並辯稱：以警方突臨搜索之情形
    ，仍未於搜索當日扣得任何毒品，足證被告並無販賣毒品之
    犯行云云。查：
    (一)證人甲○○、庚○○於93年11月9日下午2時20分及30分至
      丁○○、戊○○位於前址之住處，以前揭方式購買海洛因
      毒品各1包，隨即在前址之三合院處為警查獲乙節，業據
      證人即查獲之員警林俊強結證明確；而查獲當日所扣得之
      海洛因各1包，經送法務部調查局鑑驗，均確為第一級毒
      品海洛因無訛，且兩包之淨重均同為0.17公克，此有法務
      部調查局93年13月3日調科壹字第140010928、000000000
      號鑑定通知書影本各1份在卷可憑；且證人林俊強當日埋
      伏之位置，確實可觀察被告住處鐵門前之情形，復有該證
      人所繪製之彰化縣永靖鄉光雲村光雲巷68弄之三合院現場
      圖1紙、現場照片16張可佐；另證人甲○○、庚○○經查
      獲後均因施用第一級毒品海洛因案件分別經本院判處有期
      徒刑8月及10月，此有本院93年度訴字第1720號、第1701
      號判決各1份附卷可參，是證人林俊強前開證述顯非無據
      ，應堪採信。
    (二)證人甲○○於本院審理中結證稱：其係因聽之前服刑時之
      同監牢友說可在前開地點購買海洛因毒品，才會在出監後
      至該地點試試看，其共在該地點買過2次海洛因，第一次
      是93年11月初某日，第二次是93年11月9日下午2時30 分
      被查獲那一次，每次都是購買1,000元，購買毒品之方式
      是先至前址之鐵門敲門示意，再將錢自鐵門下之孔洞遞入
      ，裡面之人即會將海洛因自內遞出等語（參本院94年5 月
      17日審判筆錄第60-75頁），核與其於警詢及偵查中結證
      之情節大致相符（參93年度偵字第8579號偵二卷第52-57
      頁），並有其帶同員警至前開被告住處現場所拍攝之指認
      照片3張及其為警查獲時扣案毒品之鑑定通知書影本1紙在
      卷可憑，應堪採信；至其偵查中其雖證稱曾購買海洛因4
      次，惟於本院審理中已改證稱其可確定至該處購買者僅有
      2次，基於罪疑惟輕之原則，應認其購買毒品次數為2次。
    (三)至證人庚○○於本院審理中雖證稱其遭查獲時係前往該三
      合院騎乘其停放在該處之機車，扣案之海洛因毒品1包係
      在員林鎮某家電動玩具店向一個其認識，但不知姓名之人
      所購買云云，惟證人庚○○係在被告前開住處以前揭方式
      購買毒品，並在準備離開時為警所當場逮捕，業據證人林
      俊強證述明確，且在其身上所扣得之海洛因1包，與在證
      人甲○○身上所扣得之海洛因1包淨重完全相同，有前揭
      鑑定通知書影本2紙可參；況其雖證稱：查獲當天上午其
      毒癮就發作了，當天其係先將機車停在被告住處之三合院
      中，再搭乘「阿忠」之汽車到員林鎮買毒品云云，然又證
      稱：其係查獲日前一天到員林電動玩具店找「阿忠」，表
      示其想購買毒品，「阿忠」便叫他隔天在查獲地點等候，
      購買毒品之電動玩具店與找「阿忠」之電動玩具店係同一
      間云云（參本院94年5月19日審判筆錄第39-44頁），則依
      其證述，其既認識販毒之人，購買地點又在其前去找「阿
      忠」之電動玩具店，且其前一天去找「阿忠」時即想要買
      毒品，又明知自己隔日上午即會毒癮發作，豈有於查獲日
      前一天專程到該電動玩具店，不一併購買毒品，而僅找「
      阿忠」表示要買毒品，請「阿忠」隔天再開車搭載其前去
      購買毒品，致自己於查獲當天上午承受毒癮發作之理，是
      本院認證人庚○○前開證述不合常理，無足憑採，證人庚○○應確如證人林俊強所證述，係於前揭犯罪事實(2)所述
      之時地以1,000 購得海洛因1 包無訛。
    (四)證人乙○○迭於警詢及偵查中結證稱：其曾以前揭犯罪事
      實所述之方式，在前開被告住處購得海洛因毒品，93年10
      月26日其亦係在被告前開住處購得毒品後為警查獲等語（
      參93年10月26日警詢筆錄，偵二卷第75-77頁），而其本
      次遭查獲後，已因施用第一級毒品海洛因案件，經法院判
      處有期徒刑1年，復有臺灣高等法院臺中分院93年度上訴
      字第1690號判決在卷可參；至其雖曾於偵查中（參偵二卷
      第71、72頁）結證稱：係姓名年籍不詳，綽號「阿邦」之
      人帶其至被告住所購買毒品，都是「阿邦」去買，故其不
      知係向誰購買云云，惟其前開偵查中之證述業據其於嗣後
      偵訊時自承係因證人即共犯戊○○找其商量後所為之不實
      證述（參偵二卷第75頁），已不足採信；其嗣於本院審理
      中雖又復為相同之證述，然其既證稱「阿邦」大概是因不
      想讓其自己前去買毒品，故均要其在外等候等語，卻又於
      回答其為何在警詢時可以明確描述交易過程之問題時，證
      稱：一部分是「阿邦」告知，一部分是自己想像等語，則
      倘「阿邦」確實不想讓其知道如何購買毒品，怎可能又告
      知如何購得毒品，又倘非親身經歷，其如何可透過想像將
      交易過程描述的如此詳細確實；況其於偵查中已證稱係友
      人楊裕隆介紹其與戊○○認識（參偵二卷第76頁），而證
      人戊○○亦證稱其與證人乙○○於案發前即因施用毒品認
      識等語（參本院94年5月17日審判筆錄第47、48頁），然
      證人乙○○於本院審理中竟改證稱不認識戊○○等語，其
      此部分之證述顯然不實，再參以證人戊○○曾找其關心作
      證事宜等情，可認證人乙○○前開有關「阿邦」之證述，
      顯然係有意要迴避審理中有關交易過程之詰問及訊問所為
      之不實證述，是應以其於警詢及偵查中所稱其係一人前往
      購買毒品之證述為可採；至其於警詢、偵查及本院審理中
      證述購買海洛因之次數雖均不同（分別為18次、7、8次及
      2 、3次），基於罪疑惟輕之原則，應以其於審理中證述
      之2次為據，時間及金額分別為於93年9月某日以1,000元
      購得海洛因1包，另又於93年10月26日以2,000元購得海洛
      因1包。
    (五)又被告住處外所架設之監視器，除其中2個用以監視被告
      住處大門口及側門巷子外，更有1個監視器架設在三合院
      之庭院旁，用以監視該三合院入口之情形，顯然已超過防
      竊之必要，且目的倘在防竊，竟僅有監視螢幕，而未錄影
      ，豈非必須不斷有人在監視螢幕前監看，如此，既須有人
      在家，又何必設置監視器；況證人戊○○於本院審理中亦
      證稱監視器有監看是否有警察靠近之功用（參本院94年5
      月17日審判筆錄第49頁）；參以證人己○○證稱其於該住
      處內之保險箱放置高達約800,000元之現金，則倘該住處
      曾遭竊盜，以現在銀行開立存款帳戶之容易、金融卡提款
      之便利及銀行存款並有利息收入觀之，衡情應無仍在家放
      置高額現金之理，是前開監視器之功用係在過濾確認購毒
      者之身分及監看是否有警察前來查緝販毒之犯行，亦堪確
      定，被告防竊之辯詞實不足採。
    (六)至證人甲○○、庚○○及乙○○於購買毒品之過程中，雖
      均未與販毒者面對面接觸，惟證人甲○○、乙○○於警詢
      中均已明確證述購買毒品時係以呼喊「士生」之方式，購
      得毒品海洛因，而被告亦自承他人均稱呼其「士生」（參
      偵一卷第16頁），且證人乙○○於本院審理中提到被告時
      ，更不經意的以「士生兄」稱呼被告（參本院94年5月19
      日審判筆錄第19頁），益顯證人乙○○偵查中證稱其與被
      告認識及向被告購買毒品之真實性，亦凸顯該證人嗣於本
      院審理中證稱與被告不認識，及被告辯稱不認識證人乙○○之不實；另證人乙○○復於偵查中明確證稱其有時係喊
      「明哲」而購得毒品，購買毒品時裡面回答之人的聲音有
      時會不一樣等語（參偵二卷第76頁），再參以被告與證人
      戊○○均居住於該處，且前開監視器之監視螢幕亦設置於
      戊○○房間等情，是被告與證人戊○○共同販賣海洛因毒
      品，應堪確定。
    (七)被告與辯護人雖以前詞置辯，惟：
      1.證人己○○雖亦證稱封口機及分裝袋為其所有，均係供
        其收集郵票錢幣之用，惟收集錢幣與郵票均有其專用之
        集郵冊、錢幣冊及塑膠封套，此為一般有從事集郵及收
        集錢幣之人所共知之常識，而證人己○○亦以集郵冊及
        錢幣冊收集郵票、錢幣，有證人林俊強證稱搜索時在己○○之房間有發現集郵冊、錢幣冊可參（參本院94年5
        月17日審判筆錄第19頁），顯見證人己○○對前揭收集
        郵票、錢幣之方式不但有認識，也採取此一方式收集郵
        票、錢幣，則其又何須以夾鏈袋收集郵票、錢幣，更何
        況以夾鏈袋收集錢幣、郵票，不惟保存不便，夾鏈袋之
        厚度及透光性亦有礙欣賞，是證人己○○前開證述不足
        採信。
      2.被告住處鐵門下方確實有活動鐵片及洞孔，為被告所不
        否認，而被告以此洞孔交易毒品，亦據前揭證人證述明
        確，至為何鐵門會有此一活動鐵片及洞孔，縱被告所辯
        為真，亦無礙被告販毒之認定。
      3.證人丙○○證稱：93年11月間被告曾數次前往其住處作
        客，惟其無法確定日期等語（參本院94年5月19日審判
        筆錄第26、27頁），是尚難僅憑其證述即認被告於93
        年11月9日確實自上午至晚間10時許止均在證人丙○○
        之住處而未在其位在彰化縣永靖鄉光雲村光雲巷68弄21
        號之住處；況證人丙○○復證稱：被告前去其住處時均
        是單獨前往，不曾與戊○○一同前往等語（參同前審判
        筆錄第34頁），則縱被告不在住處，仍可由共犯戊○○
        販賣海洛因，是被告辯稱其於93年11月9日不在住處，
        不可能販賣海洛因毒品予證人庚○○、甲○○云云，洵
        不足採。
      4.被告住處外架設有3支監視器已如前述，則大批警方人
        員（6人）進入該三合院時，極可能已為被告或證人戊○○所發現，且警方於被告出來後在屋外向其表明警方
        身分後，再一起走至被告前開住處，一路均在監視器之
        監視下，而當時屋內尚有證人戊○○在其房間內（即監
        視螢幕所在之房間），其要在警方進入搜索前著手湮滅
        證據，要無困難，況海洛因毒品呈白色粉末狀，可溶於
        水，極易湮滅，故湮滅海洛因毒品所需時間極短，故尚
        不能僅因搜索時未扣得毒品，遽否定前開證人就毒品交
        易所為證述之證明力，而逕為有利被告之認定。
    (八)綜上所陳，本案事證已臻明確，被告前揭犯行堪予認定，
      應依法論科。至公訴人於準備程序雖聲請傳喚證人詹明豐
      ，惟本院認本案事證已明，無傳喚必要，附此敘明。
三、核被告丁○○所為係犯毒品危害防制條例第4條第1項之販賣
    第一級毒品罪。被告為供販賣之目的而持有上開毒品，其於
    販賣前持有海洛因之低度行為，應為其後販賣之高度行為所
    吸收，不另論罪。而其與戊○○就上開販賣第一級毒品犯行
    ，有犯意聯絡及行為分擔，為共同正犯。又被告所為先後5
    次販賣第一級毒品犯行，時間緊接，方法相同，觸犯構成要
    件相同之罪名，顯係基於概括犯意反覆為之，應依連續犯之
    規定論以一罪，除死刑、無期徒刑部分法定本刑依法不得加
    重外，罰金刑之法定本刑予以加重。查被告曾因違反肅清煙
    毒條例案件，經本院判處有期徒刑3年2月，上訴後，再經臺
    灣高等法院臺中分院駁回上訴確定，再因違反肅清煙毒條例
    案件，經臺灣臺中地方法院判處有期徒刑3年1月，上訴後，
    再經臺灣高等法院臺中分院撤銷撤原判決，判處有期徒刑3
    年1月確定，以上二罪入監接續執行後，於85年5月30日縮短
    刑期假釋出獄，假釋期間付保護管束，保護管束期間至89年
    5月24日屆滿未經撤銷假釋視為執行完畢，此有臺灣高等法
    院被告前案紀錄表乙紙附卷可稽，其受此有期徒刑執行完畢
    後，五年以內再犯有期徒刑以上之罪，除死刑、無期徒刑部
    分法定本刑依法不得加重外，罰金刑之法定本刑應依累犯規
    定遞予加重其刑。爰審酌被告多次販賣毒品海洛因犯行，嚴
    重戕害國民身心健康，而施用毒品者為支應高額購毒款項，
    常造成家庭破碎悲劇，甚者偷搶拐騙、作奸犯科而影響社會
    治安甚鉅，並參酌被告之素行、智識程度，犯罪之動機、目
    的、手段、犯罪時間長短及犯後仍飾詞狡辯，不思悔改等一
    切情狀，量處如主文所示之刑，併依刑法第37條第1項之規
    定宣告褫奪公權終身，以資懲儆，以昭炯戒。末查扣案之塑
    膠分裝袋1 捆、封口機1 臺、監視器2 個及未扣案之監視器
    1 個，被告雖分別辯稱係其女兒詹寶雲所有及其子戊○○所
    架設，目的在集郵及防盜之用，惟為本院所不採信，已如前
    述，應認均係供被告與戊○○販賣第一級毒品海洛因所用之
    物，均應依毒品危害防制條例第19條第1 項之規定宣告沒收
    ，其中未扣案之監視器1個，如不能沒收時，應追徵其價額
    。又本件被告與戊○○販賣毒品海洛因所得合計6,000 元，
    應依毒品危害防制條例第19條第1 項之規定，亦應予以宣告
    沒收，如全部或一部不能沒收時，以其財產抵償之。至於警
    方執行搜索時扣案之安非他命吸食器1 組、酒精燈1 組、玻
    璃吸食器1 支、塑膠填充器1 支、注射針筒4支 、鋁箔紙1
    捆及已使用過之塑膠空袋6 個，並無證據足證與前開販毒行
    為有何直接關聯，且被告與戊○○又分別有施用海洛因及安
    非他命之犯行，是上開扣案物應僅係供渠等施用甲基安非他
    命及海洛因所用，本院自無從逕予宣告沒收，併此指明。至
    共犯戊○○因未經檢察官提起公訴，本院依法不得併予審判
    ，宜由檢察官另行偵辦，附此敘明。
據上論斷，應依刑事訴訟法第299條第1項前段，毒品危害防制條
例第4條第1項、第19條第1項，刑法第11條前段、第28條、第56
條、第47條、第37條第1項，判決如主文。
本案經檢察官楊忠城到庭執行職務。
中　　華　　民　　國　　94　　年　　6　　月　 　17　　日
                  刑事第一庭  審判長法  官  宋恭良
                                    法  官  許雅婷
                                    法  官  吳永梁
以上正本證明與原本無異。
如不服本判決，應於判決送達後10日內，向本院提出上訴狀（須
附繕本）。
中　　華　　民　　國　　94　　年　　6　　月　　21　　日
                                    書記官  陳美敏
毒品危害防制條例第4條
製造、運輸、販賣第一級毒品者，處死刑或無期徒刑；處無期徒
刑者，得併科新臺幣一千萬元以下罰金。
製造、運輸、販賣第二級毒品者，處無期徒刑或七年以上有期徒
刑，得併科新臺幣七百萬元以下罰金。
製造、運輸、販賣第三級毒品者，處五年以上有期徒刑，得併科
新臺幣五百萬元以下罰金。
製造、運輸、販賣第四級毒品者，處三年以上十年以下有期徒刑
，得併科新臺幣三百萬元以下罰金。
製造、運輸、販賣專供製造或施用毒品之器具者，處一年以上七
年以下有期徒刑，得併科新臺幣一百萬元以下罰金。
前五項之未遂犯罰之。
